臺灣桃園地方法院民事簡易判決
111年度壢簡字第103號
原      告  楊丞希  
訴訟代理人  黃晨曜  
            黃煦詮律師
被      告  王月琴  
訴訟代理人  徐譽恆  
複  代理人  楊育昇  
上列當事人間因本院110年度壢交簡字第1631號過失傷害案件，
原告提起附帶民事訴訟（110年度壢交簡附民字第154號），經本
院刑事庭移送前來，本院於民國111年5月10日辯論終結，判決如
下：
    主      文
被告應給付原告新臺幣647,644元，及自民國110年9月10日起至
清償日止，按週年利率百分之五計算之利息。
原告其餘之訴駁回。
訴訟費用新臺幣1,000元由被告負擔新臺幣640元，餘由原告負擔
。
本判決原告勝訴部分得假執行。
原告其餘假執行之聲請駁回。
    事實及理由
壹、程序事項
    按民事訴訟法第255條第1項但書第3款規定：「訴狀送達後
    ，原告不得將原訴變更或追加他訴。但擴張或減縮應受判決
    事項之聲明者，不在此限。」本件原告原起訴聲明：「被告
    應給付原告新臺幣（下同）1,406,179元（含醫療費用136,9
    29元、不能工作損失278,400元、看護費150,000元、勞動力
    減損200,000元、機車受損費40,850元、後續醫療費及工作
    損失300,000元、精神慰撫金300,000元）及自起訴狀繕本送
    達翌日起至清償日止，按年息百分之五計算之利息；願供擔
    保請准宣告假執行。」嗣原告於本院審理中變更請求之金額
    為1,034,536元，其餘不變（請求項目如後述所示，見本院
    卷第78至80頁），此係減縮應受判決事項之聲明，揆諸前揭
    法條規定，自應准許。
貳、實體方面
一、原告主張：被告於民國109年11月22日中午12時35分許，駕
    駛車牌號碼0000-00號自用小客車（下稱被告車輛）沿桃園
    市龍潭區中豐路上林段往新竹方向行駛，行經中豐路與新龍
    路口欲左轉入新龍路時，本應禮讓直行車先行，且依當時並
    無任何不能注意之情形，竟疏未注意及此，即貿然左轉，適
    原告騎乘車牌號碼000-0000號普通重型機車（下稱系爭機車
    ），自被告車輛對向車道直行駛至，兩車因而發生碰撞(下
    稱系爭事故)，致原告因此受有右側股骨幹骨折、雙側手腕
    瘀挫傷併肌肉肌腱拉扭傷、背肌群拉扭傷併肌腱炎、右小腿
    及足背拉扭傷併肌腱炎等傷害(下稱系爭傷害)。為此，爰依
    侵權行為法律關係提起本件訴訟，請求被告賠償原告醫療費
    用及停車費240,086元、看護費244,800元、不能工作損失20
    8,800元、系爭機車維修費用40,850元、精神慰撫金300,000
    元等語。並聲明：被告應給付原告1,034,536元及自起訴狀
    繕本送達翌日起至清償日止，按年息百分之五計算之利息；
    願供擔保請准宣告假執行。
二、被告則以：原告應負三成肇責。醫療費應扣除證書費及行政
    作業費，就實支醫療費134,103元範圍內不爭執，看護費應
    以每日2,000元計算30日，共60,000元，不能工作損失則應
    以最低薪資24,000元計算5個月，系爭機車零件應予折舊，
    精神慰撫金以200,000元為合理等語，以資抗辯。並聲明：
    原告之訴駁回。
三、本院之判斷
（一）按因故意或過失，不法侵害他人之權利者，負損害賠償責
      任；汽車、機車或其他非依軌道行駛之動力車輛，在使用
      中加損害於他人者，駕駛人應賠償因此所生之損害，民法
      第184條第1項前段、第191條之2前段定有明文。汽車行駛
      至交岔路口，其行進、轉彎，應依下列規定：七、轉彎車
      應讓直行車先行，道路交通規則第102條第1項第7款亦有
      明文。經查，原告主張本件事故之肇因為轉彎之被告車輛
      未禮讓直行之系爭機車等情，業經本院以110年度壢交簡
      字第1631號刑事判決判處被告犯過失傷害罪，處拘役50日
      ，如易科罰金，以1,000元折算1日確定，有該判決書在卷
      可參（見本院卷第4至6頁），並經本院依職權調取該刑事
      卷宗核閱無訛，且被告對於有上開刑事判決所載之過失情
      節亦不爭執，並同意引用該刑事判決證據，堪信原告之主
      張為真實。則原告受損既為被告之過失行為所致，兩者間
      具有相當因果關係，原告請求被告負全部侵權行為責任，
      當屬有據。桃園市政府中輛行車事故鑑定會鑑定意見書亦
      同此見解。
（二）被告固辯稱原告應負三成肇事責任，惟原告為直行車輛，
      依法本享有優先路權，被告為左轉彎車卻未依交通規定禮
      讓直行車先行，又未舉證說明原告有何過失，且綜觀卷內
      亦無其他相關事證相佐，自難認原告有何過失，而應負肇
      事責任，被告所辯，實無足採。至前開鑑定意見書雖認系
      爭機車無照（越級）駕駛有違交通規定，然系爭機車此部
      分之行政違規與本件事故之肇因並無關聯，故不予審酌，
      併此敘明。
（三）按不法侵害他人之身體或健康者，對於被害人因此喪失或
      減少勞動能力，或增加生活上之需要時，應負損害賠償責
      任；不法侵害他人之身體、健康者，被害人雖非財產上之
      損害，亦得請求賠償相當之金額，民法第193條第1項、第
      195條第1項前段分別定有明文。茲就原告請求被告賠償之
      各項損害，逐一審酌如下：
    1.醫療費用、醫療用品、停車費共240,086元：
　　　原告主張因系爭事故而受有系爭傷害，原告因而支出醫療
　　　費、醫療用品費、及就醫之停車費共240,086元等情，固
      據提出診斷證明書、醫療費用收據、停車費電子發票等件
      為證（見本院卷第36至47頁、第81至87頁），惟經本院核
      算原告提出之單據，金額僅為152,331元，應堪認原告此
      部分之主張為有理由，逾此範圍之請求則不應准許。至被
      告雖辯稱應扣除醫療單據內之放射線影像複製費、證明書
      費及行政作業費云云，惟上開費用雖非因侵權行為直接所
      生之損害，卻係原告為證明損害發生及其範圍所支出之必
      要費用，均為被告之侵權行為所引起，原告自得向被告請
      求此部分之損害賠償。復被告未能舉證具體說明原告請求
      134,103元範圍外之費用有何不合理之處，被告所辯自無
      足採。
　  2.看護費244,800元：
　    原告主張因受有系爭傷害，自109年11月22日至110年3月3
      日止，共102日需全天專人照護，每日以2,400元計算，共
      受有看護費244,800元之損失等語。依國軍桃園總醫院附
      設民眾診療服務處診斷證明書記載略以：原告於109年11
      月22日急診入院，於109年11月26日出院。於109年11月22
      日接受右側股骨幹復位併內固定手術。建議持續休養，需
      專人照顧1個月……於110年1月6日及2月3日至本院骨科門診
      追蹤等語（見本院卷第51頁）。可見原告因於109年11月2
      2日接受右側股骨幹復位併內固定手術，行動多有不便，
      而於住院期間及出院後1個月確有專人看護之必要。原告
      主張上開110年2月3日醫囑需專人照顧1個月，而將專人看
      護之必要日期延長至其最近門診追蹤後之1個月，顯然誤
      解上開診斷記載。本院復審酌一般看護市場交易行情，認
      原告請求看護費應以每日2,200元為適當。故原告請求自1
      09年11月22日至109年11月26日出院後1個月即109年12月2
      6日止，共35日之看護費，總計77,000元（計算式：35日×
      2,200元＝77,000元），為有理由。逾此範圍之請求，不應
      准許。
　　3.不能工作損失208,800元：
　    原告主張其於艾肯光電股份有限公司(下稱艾肯光電)擔任
      作業員工作，加計加班費之月薪為34,800元，因系爭事故
      ，致原告受有 不能工作6個月之損失共208,800元等語，
      並據提出診斷證明書、薪資明細、員工訪談紀錄表等件為
      證（見本院卷第48頁、第52至53頁、第81頁）。經查，原
      告於109年10月13日至艾肯光電任職，至同年10月31日止
      ，工作19日共領取薪資21,516元，另於109年11月1日起至
      同年11月22日發生系爭事故止，工作22日共領取薪資22,0
      35元，是原告每月平均薪資應認定為32,010元{計算式：
      【（21,516元÷19日）＋（22,035元÷22日）】÷2×30日＝32,
      010元，元以下四捨五入}。復觀國軍桃園總醫院附設民眾
      診療服務處110年12月29日、111年2月27日診斷證明書分
      別記載：原告於109年11月22日接受右側股骨幹復位併內
      固定手術。傷後宜休養5個月；111年2月25日接受鋼釘內
      固定移除手術。休養1個月等語（見本院卷第52、81頁）
      。可見原告因系爭事故接受骨幹固定手術，而需休養5個
      月，嗣取出鋼釘，需再休養1個月，共有休養6個月之需要
      ，是原告請求6個月不能工作之損失，洵屬有據。準此，
      原告所受不能工作之損失應為192,060元（計算式：月薪3
      2,010元×6個月＝192,060元）。被告固辯稱原告薪資應以
      法定最低薪資計算5個月云云，惟被告並未舉證說明原告
      之請求有何不合理之處，本院自難為有利被告之認定。
    4.系爭機車受損費用40,850元：
　　　按不法毀損他人之物者，被害人得請求賠償其物因毀損所
      減少之價額；負損害賠償責任者，除法律另有規定或契約
      另有訂定外，應回復他方損害發生前之原狀；損害賠償，
      除法律另有規定或契約另有訂定外，應以填補債權人所受
      損害及所失利益為限，民法第196條、第213條第1項、第2
      16條第1項分別定有明文。又不法毀損他人之物者，被害
      人得請求賠償其物因毀損所減少之價額，且得以修復費用
      為估定之標準，但以必要者為限，而修理材料以新品換舊
      品，應予折舊（最高法院77年度第9 次民事庭會議決議參
      照）。經查，系爭機車之修繕費用共計40,850元，且均為
      零件費用，有機車維修估價單在卷可稽（本院卷第56頁）
      。復原告係以新零件替代舊零件，依上揭說明，自應就零
      件費用計算並扣除折舊，始屬公平。依行政院所頒固定資
      產耐用年數表及固定資產折舊率之規定，機械腳踏車之耐
      用年數為3年，依定率遞減法每年折舊1000分之536，另依
      營利事業所得稅查核準則第95條第6項規定「固定資產提
      列折舊採用平均法、定率遞減法或年數合計法者，以一年
      為計算單位；其使用期間未折舊折舊滿一年者，按實際使
      用之月數相當於全年之比例計算之；不滿一月者，以月計
      」，其最後一年之折舊額，加歷年折舊累計額，其總和不
      得超過該資產成本原額之十分之九。復查，系爭機車之出
      廠日為109年4月，此有機車車籍資料在卷可查，迄本件事
      故發生時點即109年11月22日，已使用8月，是系爭機車之
      零件費用扣除折舊後應為26,253元（計算式詳如附表）。
      原告請求被告給付系爭機車維修費26,253元，為有理由。
      逾此範圍之請求，應屬無據。
    5.精神慰撫金300,000元：
　　　按慰撫金之多寡，應斟酌雙方之身分、地位、資力與加害
      程度，及其他各種情形核定相當之數額，該金額是否相當
      ，自應依實際加害情形與被害人所受之痛苦及雙方之身分
      、地位、經濟狀況等關係決定之，最高法院51年台上字第
      223 號判例意旨參照。經查，原告因本件事故受有上開傷
      害，衡情其身體及精神應受有相當之痛苦，其請求被告賠
      償非財產上之損害，應屬有據；本院審酌兩造之身分、地
      位、經濟能力（屬於個人隱私資料，僅予參酌，爰不予揭
      露），及原告所受右側股骨幹骨折傷害需時間休養、復原
      等一切情狀，認原告請求被告賠償精神慰撫金300,000元
      ，尚屬過高，應酌定為200,000元，方屬公允，此亦為被
      告所不爭執。
（四）從而，原告得請求之金額合計為647,644元（計算式：醫
      療及用品等費用152,331元＋看護費77,000元＋機車維修費2
      6,253元＋不能工作損失192,060元＋精神慰撫金200,000元＝
      647,644元）。逾此範圍，不應准許。
四、末按給付無確定期限者，債務人於債權人得請求給付時，經
    其催告而未為給付，自受催告時起，負遲延責任。其經債權
    人起訴而送達訴狀，或依督促程序送達支付命令，或為其他
    相類之行為者，與催告有同一之效力；遲延之債務，以支付
    金錢為標的者，債權人得請求依法定利率計算之遲延利息；
    應付利息之債務，其利率未經約定，亦無法律可據者，週年
    利率為百分之5，民法第229條第2項、第233條第1項前段、
    第203條分別定有明文。本件侵權行為損害賠償債務，其給
    付並無確定期限，依前揭規定，被告應自起訴狀繕本送達之
    翌日起負遲延責任。查本件起訴狀繕本係於110年9月9日送
    達被告，有送達證書在卷足憑（見附民卷第19頁），是被告
    應自翌日即110年9月10日起負遲延責任。　　　
五、綜上所述，原告依侵權行為之法律關係請求如主文第1項所
    示，為有理由，應予准許。逾此範圍之請求，則屬無據，應
    予駁回。
六、本件原告勝訴部分係適用簡易程序所為被告敗訴之判決，爰
    依民事訴訟法第389條第1項第3款之規定，依職權宣告假執
    行。另原告雖聲明願供擔保請准宣告假執行，惟本院既已職
    權宣告之，原告此部分聲請，核僅為促請本院職權發動，自
    無庸另為准駁之諭知。至原告敗訴部分，其假執行之聲請即
    因訴之駁回而失所依據，應併予駁回。
七、本件為判決之基礎已臻明確，兩造其餘主張、陳述並所提證
    據均與本件之結論無礙，爰不再一一論述，附此敘明。
八、訴訟費用負擔之依據：民事訴訟法第79條。又本件為刑事庭
    移送民事庭之附帶民事訴訟案件，免納裁判費用，此有刑事
    訴訟法第504條第2項之明文規定。惟原告因追加請求系爭機
    車維修費40,850元，而繳納裁判費1,000元，本院審酌原告
    勝訴部分26,253元占其請求金額約64％，是依上揭規定，認
    應由被告負擔裁判費640元，餘由原告負擔，爰諭知如主文
    第3項所示。
中　　華　　民　　國　　111 　年　　6 　　月　　23　　日
                  中壢簡易庭      法  官  江碧珊
以上為正本係照原本作成。
如不服本判決，應於送達後20日內，向本院提出上訴狀並表明上
訴理由，如於本判決宣示後送達前提起上訴者，應於判決送達後
20日內補提上訴理由書（須附繕本）。
如委任律師提起上訴者，應一併繳納上訴審裁判費。
中　　華　　民　　國　　111 　年　　6 　　月　　23　　日
                                  書記官  張育誠
　　　　　　　　　　　　　　　　　
附表
-----
折舊時間           金額
第1年折舊值        40,850×0.536×(8/12)=14,597
第1年折舊後價值    40,850-14,597=26,253